臺灣臺南地方法院刑事判決　　　　　　 100年度易字第1160號
公　訴　人　臺灣臺南地方法院檢察署檢察官
被　　　告　陳昶仁
上列被告因竊盜案件，經檢察官提起公訴（100 年度偵字第9983
號），被告於準備程序中就被訴事實為有罪之陳述，經本院合議
庭裁定改由受命法官獨任進行簡式審判程序，判決如下：
    主  文
陳昶仁犯竊盜罪，累犯，處有期徒刑拾月。
    事  實
一、陳昶仁前因竊盜案件，經本院以96年度簡字第3813號判決判
    處有期徒刑2 月、5 月，應執行有期徒刑6 月確定，又因竊
    盜案件，經臺灣高等法院臺南分院以97年度上易字第415 號
    判決判處有期徒刑7 月確定，嗣上開各罪經臺灣高等法院臺
    南分院以97年度聲字第1190號裁定應執行有期徒刑1 年，於
    民國98年3 月30日執行完畢（構成累犯）。詎其猶不知悛悔
    ，意圖為自己不法之所有，本於竊盜之犯意，於100 年6 月
    30日凌晨2 時許，在臺南市○區○○路與崇道路口之空屋騎
    樓前，見黃卓月珠所有車號TLQ-827 號機車（該機車於100
    年6 月9 日上午6 時40分許，在臺南市○○區○○街56號前
    遭竊）停置於該處，且該車機車鑰匙未拔，遂徒手竊取該機
    車得逞，並留供己作為交通工具使用。嗣於100 年7 月17日
    凌晨3 時20分許，陳昶仁騎乘上開機車行經臺南市○區○○
    路與北忠路口時，為警攔檢而查獲，並扣得上開機車及鑰匙
    1 把，始知上情。
二、案經臺南市政府警察局移送臺灣臺南地方法院檢察署檢察官
    偵查起訴。
    理  由
一、本件被告陳昶仁所犯均為死刑、無期徒刑、最輕本刑3 年以
    上有期徒刑以外之罪，亦非屬高等法院管轄之第一審案件，
    其於準備程序進行中，先就被訴事實均為有罪之陳述，經告
    知簡式審判程序之旨，並聽取檢察官、被告之意見後，本院
    合議庭依刑事訴訟法第273 條之1 第1 項裁定進行簡式審判
    程序，是本案之證據調查，依同法第273 條之2 規定，不受
    同法第159 條第1 項、第161 條之2 、第161 條之3 、第16
    3 條之1 ，及第164 條至第170 條所規定證據能力認定及調
    查方式之限制，合先敘明。
二、訊據被告就前揭事實於警詢、偵查、本院準備、審理程序均
    坦承不諱（見警卷第2 頁、偵卷第15頁至第16頁、本院卷第
    18頁反面、第21頁反面、第22頁反面），核與被害人黃卓月
    珠於警詢中證稱機車有失竊之情形相符（見警卷第4 頁至第
    5 頁），復有臺南市政府警察局車輛尋獲電腦輸入單1 張（
    見警卷第18頁）、失車─唯讀案件基本資料1 張（見警卷第
    19頁）、贓物認領保管單1 張（見警卷第20頁）、失竊機車
    及鑰匙照片4 張（見警卷第21頁至第22頁）在卷可稽。堪認
    被告上開任意性自白，確均與事實相符。本件事證明確，被
    告犯行洵堪認定，應予依法論科。
三、核被告所為，係犯刑法第320 條第1 項竊盜罪。被告前因竊
    盜案件，經本院以96年度簡字第3813號判決判處有期徒刑2
    月、5 月，應執行有期徒刑6 月確定，又因竊盜案件，經臺
    灣高等法院臺南分院以97年度上易字第415 號判決判處有期
    徒刑7 月確定，嗣上開各罪經臺灣高等法院臺南分院以97年
    度聲字第1190號裁定應執行有期徒刑1 年，於98年3 月30日
    執行完畢，有臺灣高等法院被告前案紀錄表在卷可按，其於
    前開有期徒刑執行完畢後5 年內，故意再犯本件有期徒刑以
    上之罪，為累犯，應依刑法第47條第1 項規定加重其刑。爰
    審酌被告已有多次竊盜前科，素行不佳，僅因缺乏代步工具
    即竊取他人機車，顯然漠視他人財產法益，又被告年值青壯
    ，不憑己力而貪圖他人財物之心態，亦不足取，兼衡其高職
    畢業之智識程度、擔任臨時工賺取收入、家庭狀況等一切情
    況，並考量失竊機車業已由被害人領回，該車亦未有損害等
    情，公訴人具體求刑1 年實屬過重，爰量處有期徒刑10月，
    以茲懲儆。
四、強制工作部分：
  1.竊盜犯贓物犯保安處分條例第3 條第1 項關於竊盜犯、贓物
    犯令入勞動場所強制工作之規定，旨在對於竊盜犯、贓物犯
    之習慣性犯者或常業性犯者（常業犯部分之規定，已於95年
    5 月30日公告刪除，同年7 月1 日施行），強制從事勞動，
    以養成正確之工作習慣及謀生觀念，使能適應社會生活，而
    達教化、治療之目的。行為人有無令入勞動場所強制工作之
    必要，應審酌其行為之常習性、嚴重性、危險性及對未來行
    為之期待性，依比例原則決定之（最高法院91年度台上字第
    4625號、95年度台上字第6571號判決意旨參照）。申言之，
    保安處分係針對受處分人將來之危險性所為之處置，以達教
    化、治療之目的，為刑罰之補充制度。我國現行刑法採刑罰
    與保安處分雙軌制，係在維持行為責任之刑罰原則下，為協
    助行為人再社會化之功能，以及改善行為人潛在之危險性格
    ，期能達成根治犯罪原因、預防犯罪之特別目的。是保安處
    分中之強制工作，旨在對嚴重職業性犯罪及欠缺正確工作觀
    念或無正常工作因而犯罪者，強制其從事勞動，學習一技之
    長及正確之謀生觀念，使其日後重返社會，能適應社會生活
    。竊盜犯贓物犯保安處分條例第3 條第1 項規定，即係本於
    保安處分應受比例原則之規範，使保安處分之宣告，與行為
    人所為行為之嚴重性、行為人所表現之危險性及對於行為人
    未來行為之期待性相當之意旨而制定，而由法院視行為人之
    危險性格，決定應否令入勞動處所強制工作，以達預防之目
    的。另按刑法上之習慣犯，與累犯、連續犯之性質有別，必
    須有具體之事實，足資證明行為人有犯罪之惡習及慣行，始
    有習慣犯規定之適用，並非一有累犯或連續犯之情形，即可
    認為有犯罪之習慣（最高法院54年度台上字第3041號判決意
    旨參照）。
  2.被告陳昶仁固有多次竊盜前科，觀諸其歷次竊盜類型，有竊
    取他人車內回數票、現金、手機、煙灰缸、衛生紙，竊取機
    車、香菸等情，各次竊盜之金錢與財物價值均非過鉅（價值
    最高者應為機車），且被告犯案次數雖多，然犯罪時間尚非
    頻繁，與慣竊懶惰成性，竊取金錢謀生尚有差異，難以認定
    其有犯罪之習慣，猶以被告歷次竊盜犯案情節之嚴重性、危
    險性仍低，又被告現尚有刑期在執行，若加計本件判決之刑
    度，被告刑期將執行至102 年，藉此較長刑期之執行，應可
    矯正其偏差之觀念，諒足以使其誡懼謹慎。故審酌被告竊盜
    行為之嚴重性、所表現之危險性及對其未來行為之期待性等
    情，依比例原則衡量，倘令其入勞動埸所強制工作，毋寧非
    屬適當甚且過度，參諸上開說明，認尚無藉由保安處分之強
    制工作方式以達教化與治療目的之必要，爰不為令其入勞動
    場所強制工作之諭知，併此敘明。
據上論斷，應依刑事訴訟法第273 條之1 第1 項、第299 條第1
項前段，刑法第320 條第1 項、第47條第1 項，刑法施行法第1
條之1 ，判決如主文。
本案經檢察官林怡君到庭執行職務
中    華    民    國   100    年    10    月    19    日
                  刑事第八庭    法  官  羅郁棣
以上正本證明與原本無異。
如不服本判決應於收受本判決後10日內向本院提出上訴書狀，並
應敘述具體理由。其未敘述上訴理由者，應於上訴期間屆滿後20
日內向本院補提理由書狀（均須按他造當事人之人數附繕本）「
切勿逕送上級法院」。
                                書記官  廖明瑜
中    華    民    國   100    年    10    月    19    日
附錄所犯法條：
中華民國刑法第320條
（普通竊盜罪、竊佔罪）
意圖為自己或第三人不法之所有，而竊取他人之動產者，為竊盜
罪，處5  年以下有期徒刑、拘役或 5 百元以下罰金。
意圖為自己或第三人不法之利益，而竊佔他人之不動產者，依前
項之規定處斷。
前二項之未遂犯罰之。